臺灣高等法院臺南分院刑事判決　　　　　九十一年度上更(一)字第三六一號　　Ｇ
　　　上　訴　人
　　　即　被　告　甲　○　○
右上訴人因妨害自由等案件，不服臺灣雲林地方法院八十八年度訴字第二○三號中華
民國八十八年七月二十一日第一審判決（起訴案號：臺灣雲林地方法院檢察署八十八
年度偵字第一八二九、一八四四號），提起上訴，判決後由最高法院第一次發回更審
，本院判決如左：
      主      文
原判決撤銷。
甲○○以非法方法，剝奪人之行動自由，累犯，處有期徒刑柒月。
      事      實
一、甲○○前於民國（下同）八十四年間，因妨害自由案件，經臺灣板橋地方法院判
    處有期徒刑六月確定，並於八十四年九月廿日以易科罰金執行完畢。詎甲○○仍
    不知悔改，因同居女子乙○○不願與其繼續同居而求去，甲○○不允，竟為達到
    繼續與乙○○同居之目的，接續限制蔣女行動自由，即於八十六年九月廿六日夜
    間八時許，在雲林縣虎尾鎮「金孔雀ＫＴＶ」前，未經乙○○應允而將之強拉上
    車，隨即駕車駛離「金孔雀ＫＴＶ」不遠處，因二人拉扯爭執，甲○○乃在車上
    及車旁草欉裏加以毆打（未驗傷，不能證明有成傷），並限制其行動自由，乙○
    ○脫離限制後，因顧及其小孩之安全，致未敢報警處理；嗣甲○○唯恐乙○○報
    警，乃於八十六年十月十四日十三時許，在雲林縣斗南鎮○○街「他里霧旅社」
    外面，對乙○○揚言「如你再報警或提出告訴，就不讓你〔指乙○○〕活」等語
    ，致乙○○心生畏懼，旋甲○○於翌日零時二時三十分許，在該旅社之五一八號
    房內，抱住乙○○不讓其離去，接續妨害其行動之自由，甲○○與乙○○拉扯間
    ，致乙○○臉部成傷。嗣經警據報循線查悉上情，甲○○始將乙○○放開，讓其
    離去。
二、案經乙○○訴由雲林縣警察局斗南分局報請臺灣雲林地方法院檢察署檢察官偵查
    起訴。
      理      由
一、訊之上訴人即被告甲○○，對於其前與乙○○同居之事實供承不諱，惟否認其有
    前揭犯行，辯稱：八十六年九月廿六日是伊要開車子，鑰匙在她（指乙○○）那
    裡，她不給致無法開車，伊未打她，也沒有限制她行動自由、及恐嚇她云云。經
    查：
  (一)前揭事實，已據告訴人乙○○指訴綦詳，核與證人羅瑩棟於檢察官偵查時證述略
    以：八十六年九月二十六日甲○○五分鐘就打一次電話，那天乙○○從後門跑出
    去，被抓到，伊有看到乙○○在該ＫＴＶ前就被甲○○帶走等語（見偵字第一八
    四四號第六一頁），證人即雲林縣斗南分局斗南派出所警員謝明勳於原審及本院
    上訴審調查時證述略以：伊是據報到現場，因為我們接到電話說有人在打架，我
    們就過去，看到甲○○與乙○○有爭執，乙○○說她行動被控制，甲○○一直纏
    住乙○○，並說他們之間有誤會，甲○○抓住乙○○的手不讓她離開，伊為安全
    起見與同事一起把他們支開等語相符（見原審卷第三一頁、本院上訴審卷第一四
    八頁），參以八十六年九月二十六日二十時許，如告訴人乙○○係自願與甲○○
    同往，則乙○○與被告本曾同居，並非陌生，自無逃避被告而從該ＫＴＶ逃跑之
    必要，足見被告甲○○係在未經乙○○之首肯而強拉上車，且為達到繼續同居之
    目的而於途中爭執拉扯等情，至為灼然。
  (二)又據乙○○於本院更一審時證稱「問（甲○○於八十六年九月廿六日夜間八時許
    ，在雲林縣虎尾鎮「金孔雀ＫＴＶ」，如何將你強拉上車？）答：那天彰化地院
    開庭回來到金孔雀ＫＴＶ上班時，我同事說甲○○要來找我叫我不要上班，我要
    離開時，我同事有到金孔雀ＫＴＶ外面查看，但甲○○是躲在草欉，我沒有看到
    他，等我出去後他就出現將我拉到車上載走到一顆榕樹下，約有十分鐘的車程，
    在車內甲○○要我不能再告他，隨後他用手打我頭部及身體各部，我沒有去驗傷
    。問（之後你如何回去？）答：當晚他就載我到雲林縣斗南鎮○○街「他里霧旅
    社」，直到甲○○放火燒天天樂ＫＴＶ才搬走他里霧旅社。問（是否於八十六年
    十月十四日十三時許，在雲林縣斗南鎮○○街「他里霧旅社」外面，對你揚言「
    如你再報警或提出告訴，就不讓你活」等語，致你心生畏懼？）答：如果我要走
    的話他就說要對我小孩不利，說像白曉燕一樣下場。甲○○有向我說『如你再報
    警或提出告訴，就不讓你活』這句話，我會害怕致使我不敢離開他」等語（見本
    院上更一審九十一年八月十二日訊問筆錄），足見被告確有恐嚇及剝奪乙○○行
    動自由之犯意甚明。
  (三)又八十六年十月十四日十三時許，在雲林縣斗南鎮○○街他里霧旅社外面，倘被
    告未對乙○○揚言「如你再報警或提出告訴，就不讓你活」等語，致乙○○心生
    畏懼，以乙○○身為女子，且曾與被告有同居關係，衡情其應無干冒刑章而設詞
    誣陷之理，且前因甲○○有妨害自由及傷害情事，甲○○出此言詞恫嚇藉以脫免
    刑事制裁，亦與常情不違，益徵告訴人乙○○上開指訴為真實。繼甲○○於八十
    六年十月十五日凌晨二時三十分許，在該旅社之五一八號房內，抱住乙○○不讓
    其離去，妨害其行動之自由等情，亦據證人謝明勳於原審及本院上訴審證述屬實
    ，被告空言否認有恐嚇及妨害自由等情，應係犯後畏罪之詞，不足採信。又被告
    甲○○於八十六年十月十五日凌晨二時三十分許，在他里霧旅社之五一八號房內
    ，抱住乙○○不讓其離去，顯已將乙○○置於自已實力支配之下而控制其行動之
    自由，因而被告此舉接續行為亦與刑法第三百零二條之以非法方法剝奪人之行動
    自由構成要件相符，亦此明。
  (四)綜上所述，本件事證明確，被告之犯行，洵堪認定。至被告提出「他里霧大旅社
    」旅客登記簿影本三十八紙，內登載乙○○自八十六年九月十二日起至同年十月
    二十四日止，投宿於該旅社，然並未登載有同宿人姓名，則告訴人於八十六年十
    月十五日凌晨報警獲救脫離被告掌控後，自八十六年十月十五日以後是否仍與被
    告同居在該旅社，並不能從該旅社旅客登記簿影本得到證明，是被告謂告訴人於
    本案報警後，仍願與被告同居在該旅社，並非有據；又被告於本院上訴審訴聲請
    傳訊證人楊華芳到庭欲證明其有支付小孩之奶媽照顧費用，然此與被告上揭犯行
    無涉，況楊華芳於本院上訴審以書面答覆「被告均為託辭，從未處理」等情（見
    本院上訴卷第一○一頁）且本案事證已明確，無再予傳訊之必要，附為敘明。
三、核被告所為，係犯刑法第三百零二條之非法剝奪人之行動自由罪、同法第三百零
    五條之恐嚇罪。被告先後二次非法剝奪乙○○之行動自由之舉動，及於八十六年
    九月廿六日夜間八時許，分別在車上及草欉裏毆打乙○○之犯行，係為達其繼續
    同居之同一目的所為，雖有數個舉動之施行，合為包括之一行為予以評價較為合
    理均為接續犯（最高法院八十八年第五次刑事庭會議決議意旨可參）。其所犯上
    開二罪間，均為達其繼續同居之目的，而控制告訴人之行動自由，有方法、結果
    之牽連關係，為牽連犯，依刑法第五十五條之規定應從情節較重之刑法第三百零
    二條剝奪他人行動自由罪行處斷。被告於八十六年十月十五日凌晨二時三十分拉
    扯間致告訴人臉部成傷，為施強暴妨害自由之當然結果，不另論罪，併此敘明。
    被告於八十四年間，因妨害自由案件，經台灣板橋地方法院判處有期徒刑六月確
    定，並於八十四年九月廿日以易科罰金執行完畢，有台灣雲林地方法院檢察署刑
    案資料查註紀錄表、本院被告全國前案紀錄表可稽，其於五年以內再犯本件有期
    徒刑以上之罪，為累犯，應依刑法第四十七條之規定加重其刑。又有二種以上刑
    之加重者，依刑法第七十條之規定，應遞加之。
四、原審予被告論科，固非無見，惟查（一）被告為達與告訴人同居之目的，陸續對
    告訴人為非法剝奪人之行動自由之舉動，為接續犯，係本質上一罪，原判決論以
    連續犯，尚有未洽。（二）又被告甲○○雖有於八十六年九月二十六日夜間八時
    許毆打乙○○，惟乙○○未驗傷，因而甲○○毆打乙○○後，乙○○是否受有傷
    害，並無證據足以證明，原審逕以認定被告亦涉有傷害罪（詳後），亦有未洽
    。被告上訴意旨否認其有前揭犯行，雖不足採，但原判決既有可議，無可維持，
    自應由本院將原判決撤銷改判。爰審酌被告為求繼續同居之目的，竟出此手段，
    敗壞善良社會風氣，被害人所造成之危害程度，及犯罪後之態度等一切情狀，量
    處如主文第二項所示之刑，以資懲儆。
五、公訴意旨另以：被告甲○○於八十六年九月二十六日夜間八時許，在雲林縣虎尾
    鎮「金孔雀ＫＴＶ」前，未經乙○○應允而將之強拉上車，隨即駕車駛離「金孔
    雀ＫＴＶ」不遠處，因二人拉扯爭執，甲○○乃在車上及車旁草欉裏加以毆打成
    傷，因受甲○○挾持致無法取得驗傷單，因認被告另涉有刑法第二百七十七條第
    一項之傷害罪嫌云云。訊據被告甲○○矢口否認有毆打乙○○成傷之犯行，並辯
    稱「伊無毆打乙○○」等語。經查本件被害人乙○○雖指訴被告確有毆打伊之犯
    行，惟刑法第二百七十七條第一項之傷害罪屬實害犯，必須因毆打後確有受到傷
    害始足構成傷害罪，惟本件被害人乙○○於上開時地遭毆打後，並未驗傷，是否
    確有成傷，無法證明，此外，本院復查無其他積極證據足資證明被告另涉有傷害
    罪之犯行，惟公訴人既認被告甲○○所涉此部分傷害罪嫌，與上開妨害自由等有
    罪部分有方法結果之牽連關係，屬裁判上一罪，故本院爰不另為無罪之諭知，附
    為敘明。
據上論斷，應依刑事訴訟法第三百六十九條第一項前段、第三百六十四條、第二百九
十九條第一項前段，刑法第三百零二條第一項、第三百零五條、第五十五條、第四十
七條，罰金罰鍰提高標準條例第一條前段，判決如主文。
本案經檢察官楊治宇到庭執行職務。
中    華    民    國      九十一      年      八      月      二十八    日
                                  臺灣高等法院臺南分院刑事第六庭
                                      審判長法官  楊    明    章
                                            法官  戴    勝    利
                                            法官  顏    基    典
右正本證明與原本無異。
如不服本判決，應於判決送達後十日內向本院提出上訴狀，其未敘述理由者並應於提
出上訴狀後十日內向本院補提理由書（應附繕本)。
                                      法院書記官  呂    嘉    文
中    華    民    國      九十一      年      八      月      二十九    日
本案論罪科刑適用之法條：
刑法第三百零二條：私行拘禁或以其他非法方法，剝奪人之行動自由者，處五年以下
                  有期徒刑、拘役或三百元以下罰金。
                  因而致人於死者，處無期徒刑或七年以下有期徒刑，致重傷者，
                  處三年以下十年以下有期徒刑。
                  第一項之未遂犯罰之。
刑法第三百零五條：以加害生命、身體、自由、名譽、財產之事，恐嚇他人致生危害
                  於安全者，處二年以下有期徒刑、拘役或三百元以下罰金。
